最　高　行　政　法　院　裁　定
　　　　　　　　　　　　　94年度裁字第00573號
抗　告　人　甲○○
　　　　　　　　　　送達代收.
　　　　　　　　　　　嶺街23.
上列抗告人因與相對人內政部間農保事件，對於中華民國92年12
月18日臺北高等行政法院92年度訴更一字第51號裁定提起抗告，
本院裁定如下︰
　　主  文
抗告駁回。
抗告訴訟費用由抗告人負擔。
　　理  由
一、按抗告法院認抗告為不合法或無理由者，應為駁回抗告之裁
    定。
二、本件原裁定以：按訴願之提起，應自行政處分達到或公告期
    滿之次日起30日內為之。訴願事件，提起訴願逾法定期間或
    未於訴願法第57條所定期間內補送訴願書者，應為不受理之
    決定，分別為訴願法第14條第1項及第77條第2款所明定。查
    本件農民健康保險監理委員會89年4月21日(89)農監審字第4
    274號審定書係依抗告人申請審議時之地址即臺北市○○路
    ○段74巷95號2樓送達，因不獲會晤抗告人，而於89年4月25
    日將前揭審定書付與有辨別事理能力之受僱人（即大樓管理
    員）滿寶金，受僱人滿寶金於原審前審90年3月29日準備程
    序時證稱其有攜帶大廈管理簽收簿，其認識吳富山，是甲○
    ○之子，其將審定書轉交予吳富山之太太等語，有該筆錄在
    卷可考。準此，自不因其僅於郵件送達回執蓋國泰敦化名門
    華廈服務中心之圓戮章，而否定郵務人員將前揭審定書付與
    有辨別事理能力之受僱人之事實。從而，本件審定書之送達
    既為合法，則因抗告人居住於臺北市○○路○段74巷95號2樓
    ，其提起訴願之期間，即無在途期間扣除之適用，核計抗告
    人提起訴願期間應自89年4月26日起算，至同年5月25日（星
    期五）即已屆滿。抗告人遲至89年5月30日始向內政部提起
    訴願，有訴願書上收文章可按。訴願決定以其訴願已逾法定
    不變期間，而不予受理，自無不合。抗告人復對之提起行政
    訴訟（撤銷併為給付之聲明），顯非合法，應予駁回。
三、本件抗告意旨略謂：計算訴願期間是否須扣除在途期間，與
    送達之處所無關，而僅與送達之住所有關。原裁定認為原處
    分書已送達於臺北市○○路○段74巷95號2樓大樓管理員，已
    生送達之效力，故無在途期間可資扣除云云。惟查，原裁定
    上開論據，充其量僅得謂原處分已合法送達，至於得否扣除
    在途期間，自應視抗告人有否在受送達之處所住居而定。原
    裁定已認定抗告人之住所設於臺南縣玉井鄉，因此抗告人提
    起訴願應否扣除在途期間，應以該住所為據。原裁定認定抗
    告人設定居所於臺北市，其認定事實有違經驗法則。又抗告
    人於原審起訴請求撤銷原處分及訴願決定，係提起撤銷之訴
    ，其訴之聲明並附帶有請求相對人為金錢之給付，抗告人於
    原審之起訴既係合法，自得依法提起課予義務之訴云云。
四、按民國89年7月1日施行前之訴願法第10條第1項規定：「訴
    願人不在受理訴願機關所在地住居者，計算前條30日之期限
    ，應扣除其在途期間。」依此規定，如當事人住居法院所在
    地，得為期間內應為之訴訟行為者，自不生應扣除其在途期
    間之問題。本件依原審所確定之事實，抗告人係居住於臺北
    市○○路○段74巷95號2樓，則其提起訴願之期間，即無在途
    期間扣除之適用。抗告人主張其住所設於臺南縣玉井鄉，因
    此其提起訴願應否扣除在途期間，應以該住所為據云云，殊
    無足採。又查抗告人係依農民健康保險法之規定，向勞工保
    險局申請殘廢給付，應屬行政訴訟法第5條規定之課予義務
    訴訟。另按農民健康保險法第4條第1項規定：「本保險由中
    央主管機關設立之中央社會保險局為保險人，在中央社會保
    險局未設立前，業務暫委託勞工保險局辦理，並為保險人。
    」並依勞工保險局組織條例第20條第1項規定，勞工保險局
    設受託業務處，全權辦理農民健康保險事項。立法委託勞工
    保險局辦理農民健康保險業務，並授與農民健康保險之保險
    人之法律地位。勞工保險局以保險人地位承辦農民健康保險
    ，則就有關農民健康保險事項所為之行政處分，自以勞工保
    險局為原處分機關，並以農民健康保險中央主管機關內政部
    為訴願管轄機關，此為本院最近之見解。抗告人以相對人即
    內政部為被告，提起本件課予義務訴訟，雖有未洽，惟因抗
    告人提起訴願已逾期而不合法，則抗告人復對之提起行政訴
    訟，即非合法，原裁定據以駁回其訴，結果尚無不同，仍應
    予維持。抗告論旨，並就原審取捨證據、認定抗告人有居住
    於臺北市○○路○段74巷95號2樓之職權行使事項，指摘原裁
    定不當，求予廢棄，難認有理由，應予駁回。
五、依行政訴訟法第104條、民事訴訟法第95條、第78條，裁定
    如主文。
中    華    民    國    94    年    4     月    7     日
                  第三庭審判長法  官　廖　政　雄
                              法  官　林　清　祥
                              法  官　鍾　耀　光
                              法  官　姜　仁　脩
                              法  官  胡  國  棟
以  上  正  本  證  明  與  原  本  無  異
中    華    民    國    94    年    4    月    7      日
　　　　　　　　　　　　　　　書記官　蘇　金　全
